臺灣高等法院刑事裁定
109年度抗字第1972號
抗  告  人
即  受刑人  張錦明

                    籍設臺東縣○○鄉○○路○段000號(臺東○○○○○○○○鹿野辦公室)
                  （現於法務部○○○○○○○○○○○執                      行）
上列抗告人即受刑人因聲請定其應執行刑案件，不服臺灣新北地
方法院中華民國109年10月19日裁定（109年度聲字第3945號），
提起抗告，本院裁定如下：
    主  文
抗告駁回。                                             
    理  由
一、原裁定意旨略以：抗告人即受刑人張錦明因違反毒品危害防
    制條例等案件，經法院先後判處如附表所示之刑，並均分別
    確定在案，有各該判決書及臺灣高等法院被告前案紀錄表在
    卷可稽，是臺灣新北地方法院核後認聲請為正當，爰綜合考
    量受刑人之人格及數罪間之關係、所侵害法益之時間、空間
    之密接程度等情，依刑事訴訟法第477條第1項、刑法第53條
    、第41條第1項前段、第8項、第51條第5款，裁定定其應執
    行刑1年10月，如易科罰金，以新臺幣1,000元折算1日等語
    。
二、抗告意旨略以：
　㈠緣受刑人張錦明因有數罪併罰定應執行刑之情為臺灣新北地
    方法院109年聲字第3945號裁定抗告人應執行有期徒刑如附
    表所示共5罪，而減為3月，已違反責任遞減原則及罪刑相當
    原則。按刑事審判對有罪被告之科刑應符合罪刑相當原則，
    使輕重得宜，罰當其罪，以契合社會之法律情感，此於定應
    執行刑亦有其適用，要求各級法院在定應執行刑時，應考慮
    人之生命有限，如以實質累加之方式定應執行刑，則處罰之
    刑度，將超過其不法內涵，而違反罪責原則，故罪刑相當原
    則，在多數犯罪定刑之情形時，應有責任遞減原則之適用，
    方符法律正義。又法律上屬於自由裁量之行使事項，並非概
    無法律性之拘束。法院就自由裁量權之行使，除不得逾越法
    律所規定範圍之外部性界限外，尚應受比例原則、公平正義
    原則之規範，謹守法律秩序之理念，體察法律之規範目的，
    使其結果實質相當，俾與立法本旨相契合。蓋因我國當前乃
    採寬嚴並進之刑事政策期以有效壓制犯罪，維護社會秩序，
    另一方面對於危害社會較輕微之犯罪或有改善可能之犯罪，
    則採取輕微緩和之刑事政策，而不採傳統應報主義之觀念，
    而著重在矯治與教化之功能；數罪併罰本含有減刑性質，除
    在緩和多數有期徒刑合併執行所造成苛酷外，更避免責任非
    難之重複，應以行為人之責任為基礎，刑罰對被告造成之痛
    苦程度，係以刑度增加而生加乘效果，如以實質累加方式執
    行恐偏過苛，不符現代刑事政策及刑罰之社會功能定應執行
    刑程度採限制加重原則，妥適裁量最終應實現之刑罰以符罪
    責相當要求。
　㈡查本件抗告人係於短時間內犯多次施用毒品，顯見抗告人有
    濫用毒品傾向，犯罪情節尚非重大，所生危害實以自戕自殘
    自己身心健康為主，對於其他生命身體安全等法亦尚無明顯
    而重大之實害，故應著重矯正與教化，而非以科之重罪，而
    以近乎實質累加之定刑裁定。綜上所述，原裁定不符罪責原
    則及比例原則甚明，懇請撤銷原裁定，重新給予適當適法之
    裁定云云。
三、按裁判確定前犯數罪者，併合處罰之。宣告多數有期徒刑者
    ，於各刑中之最長期以上，各刑合併之刑期以下定其刑期，
    但不得逾30年，此為刑法第50條、第51條第5款及第53條所
    明定。次按數罪併罰之定應執行之刑，係出於刑罰經濟與責
    罰相當之考量，並非予以犯罪行為人或受刑人不當之利益，
    為一種特別的量刑過程，相較於刑法第57條所定科刑時應審
    酌之事項係對一般犯罪行為之裁量，定應執行刑之宣告，乃
    對犯罪行為人本身及所犯各罪之總檢視，除應考量行為人所
    犯數罪反應出之人格特性，並應權衡審酌行為人之責任與整
    體刑法目的及相關刑事政策，在量刑權之法律拘束性原則下
    ，依刑法第51條第5款之規定，採限制加重原則，以宣告各
    刑中之最長期為下限，各刑合併之刑期為上限，但最長不得
    逾30年，資為量刑自由裁量權之外部界限，並應受法秩序理
    念規範之比例原則、平等原則、責罰相當原則、重複評價禁
    止原則等自由裁量權之內部抽象價值要求界限之支配，使以
    輕重得宜，罰當其責，俾符合法律授與裁量權之目的，以區
    別數罪併罰與單純數罪之不同，兼顧刑罰衡平原則。個案之
    裁量判斷，除非有全然喪失權衡意義或其裁量行使顯然有違
    比例、平等諸原則之裁量權濫用之情形，否則縱屬犯罪類型
    雷同，仍不得將不同案件裁量之行使比附援引為本案之量刑
    輕重比較，以視為判斷法官本於依法獨立審判之授權所為之
    量情裁奪有否裁量濫用之情事。此與所謂相同事務應為相同
    處理，始符合比例原則與平等原則之概念，迥然有別（最高
    法院100 年度台上字第21號判決意旨參照）。是定執行刑之
    多寡，係屬實體法上賦予法院依個案自由裁量之職權，如所
    為裁量未逾上述法定範圍，且無濫權情形，即無違法可言。
四、經查：抗告人即受刑人張錦明因違反毒品危害防制條例等案
    件，經法院先後判處如附表所示之刑，均經分別確定在案，
    且附表編號1至5各罪均係在附表編號1裁判確定前所犯，有
    各該判決及本院被告前案紀錄表附卷可憑，檢察官聲請依刑
    法第53條、第51條第5款就附表所示之罪定應執行刑，自屬
    正當，考量抗告人犯罪情節、行為次數，對於抗告人所犯數
    罪為整體非難評價及刑法量刑公平正義理念之內部限制，復
    權衡審酌抗告人之責任與整體刑法目的及相關刑事政策，認
    原裁定所定應執行刑有期徒刑1年10月，係在各宣告刑之最
    長期6月以上，各刑合併之刑期2年1月以下（計算式：6月＋4
    月＋4月＋6月＋5月），合於刑法第51條第5款規定所定之外部
    界限，復無違反比例、平等諸原則之裁量權濫用情形，應屬
    妥適。抗告人雖執前詞提起抗告，然原審裁定業已審酌抗告
    人犯罪之情節及行為次數，對於抗告人所犯數罪為整體評價
    ，並給予抗告人適度之刑罰折扣，其酌定之應執行刑，符合
    法律授與裁量權之目的，並未悖於法律秩序之理念，亦符合
    法規範之目的，核無違反內部性界限之情形；復觀諸各該確
    定判決，抗告人於附表編號1至5所示之犯罪類型均係施用第
    二級毒品罪，犯罪手段相同，所為皆係戕害自身之行為，以
    及其等間之關聯性與其責任非難重複之程度較高等整體綜合
    評價，原審在上開範圍內，綜合斟酌受刑人犯罪行為之不法
    與罪責程度，及對其施以矯正之必要性，對抗告人所犯附表
    所示之罪再給予適度之刑罰折扣，而裁定如前述之應執行刑
    ，難認有失權衡意義而有裁量權濫用之情形，是原審裁量權
    之行使，顯未悖於法律秩序之理念，自符合法規範之目的，
    亦無違反內部性界限之可言。綜上，原裁定並無違誤或不當
    之處，抗告人徒憑己意，指摘原裁定不當，請求重新從輕定
    其應執行刑而提起抗告，其抗告為無理由，應予駁回。
據上論斷，應依刑事訴訟法第412 條，裁定如主文。
中　　華　　民　　國　　109 　年　　11　　月　　25　　日
                  刑事第十三庭審判長法  官  王國棟
                                    法  官  曹馨方
                                    法  官　呂煜仁
以上正本證明與原本無異。
不得再抗告。
                                    書記官　林廷佳
中　　華　　民　　國　　109 　年　　11　　月　　25　　日